【裁判字號】    90,上更(一),336
【裁判日期】    901225
【裁判案由】    偽造貨幣
【裁判全文】
臺灣高等法院臺中分院刑事判決          民國九十年度上更(一)字第三三六號
    上  訴  人
    即  被  告  丙○○
    指定辯護人  本院公設辯護人  甲○○
右上訴人因偽造貨幣案件，不服臺灣南投地方法院中華民國八十八年三月三十日第一
審判決（民國八十七年度訴字第三一一號，起訴案號：臺灣南投地方法院檢察署民國
八十七年度偵字第二六五一號），提起上訴，經判決後，由最高法院發回更審，本院
判決如左：
    主      文
原判決撤銷。
丙○○無罪。
    理      由
一、公訴意旨略稱：被告丙○○意圖供行使之用，於民國八十七年六月十八日上午十
    時許，在彰化縣田中鎮火車站，向綽號「大頭」之不詳姓名成年男子，以新臺幣
    （下同）一萬元之價格，換取新臺幣千元偽鈔三十六張，而收集偽造之通用紙幣
    。嗣於八十七年六月十九日二十三時許，在南投縣草屯鎮○○○街四十三號三樓
    之四為警查獲，並扣得前揭偽造之新臺幣千元紙鈔三十六張。因認為被告涉嫌刑
    法第一百九十六條第一項之收集偽造之通用紙幣罪云云。
二、本件公訴人認為被告涉嫌收集偽造之通用紙幣罪，係基於扣案之偽造之千元鈔票
    三十六張，係在查獲處所丙○○所住之房間內化粧台上所查獲，且查獲時，該等
    偽鈔並未置放於信封內，而係直接放在化粧台上。且係因警要發還給丙○○點數
    時，發現紙質不一樣始知係偽鈔。而丙○○於警訊中，確係其自己供出前揭偽鈔
    係其以一萬元之價格所購得。又扣案之千元紙鈔確係偽造鈔券，業經臺灣銀行南
    投分行鑑定屬實。訊之被告丙○○，固坦承於右揭時地自「大頭仔」處收受前開
    紙幣三十六張，惟矢口否認有何偽造貨幣犯行，辯稱：不知那是偽鈔，鈔票是「
    大頭仔」所寄放，要渠還給林清恩，渠在警訊時並未說以一萬元之價格購買偽鈔
    云云。
三、按犯罪事實應依證據認定之，無證據不得推定其犯罪事實，刑事訴訟法第一百五
    十四條定有明文，又事實之認定，應憑證據，如未能發現相當證據，或證據不足
    以證明，自不能以推測或擬制之方法，以為裁判之基礎，最高法院四十年台上字
    第八六號亦著有判例，查被告在偵查中，原審、前審及本院審理時均供稱：「該
    三十六張千元偽鈔係綽號『大頭仔』所寄放」，核與證人陳忠信在偵查中證稱：
    「八十七年六月十八日上午，在田中火車站，看到一個人將一個白色信封包裝的
    東西交給丙○○」相符（見偵查卷第卅三頁背面、第卅四正面），雖被告之警訊
    筆錄載稱：「：：：於八十七年六月十八日上午十時許，在彰化縣田中火車站前
    ，意圖供行使之用，向綽號『大頭仔』之不詳姓名成年男子，以一萬元之價格購
    得千元鈔三十六張。」惟被告自偵查中起均堅決否認在警訊中有如上供述。查刑
    事訴訟之目的，固在發現實體真實，使刑罰得以正確適用，藉以維護社會安全，
    然其手段則應合法、純潔、公平、公正，以保障人權。依刑事訴訟法第二百二十
    九條至第二百三十一條之規定，司法警察固有調查犯罪嫌疑人犯罪情形及蒐集證
    據之職權，而得詢問犯罪嫌疑人，惟依同法第一百條之二準用第一百條之一第一
    項、第二項分別規定，司法警察詢問犯罪嫌疑人，除有急迫情況，且經記明筆錄
    者外，應全程連續錄音；必要時，並應全程連續錄影；筆錄內所載之被告陳述，
    與錄音或錄影之內容不符者，除有前項但書情形外，其不符之部分，不得作為證
    據。其目的在於建立詢問筆錄之公信力，並擔保詢問程序之合法正當，即在於擔
    保犯罪嫌疑人之陳述出於自由意志，暨筆錄所載內容與陳述相符。又被告之自白
    非出於強暴、脅迫、利誘、詐欺或其他不正之方法，且與事實相符者，始得採為
    證據，如果被告之自白，係出於不正之方法，並非自由陳述，即其取得自白之程
    序，已非適法，則不問自白內容是否確與事實相符，因其非係適法之證據，即不
    得採為判決基礎。故事實審法院基於證據裁判主義之原則，遇有被告對於自白提
    出非任意性之抗辯，而司法警察所踐行之錄音程序為有瑕疵，則對於該證據，究
    竟有無證據能力，即該證據是否具有作為嚴格證明資料之能力或資格，必須優先
    於證據之憑信性而為調查，必先具有證據能力，始許由法院據而判斷其證明力，
    倘無證據能力，自不發生證據證明力之判斷問題，顯亦不得採為判決之基礎。本
    件被告之警訊筆錄，警方對被告該次偵訊疏未錄音，此有南投縣警察局南投分局
    八十七年十月九日投警刑字第一六五五○號函附卷可證，被告又否認在警訊中有
    上開供述，則從上開說明，被告之警訊筆錄應無證據能力。雖證人即製作警訊筆
    錄之陳志文證稱，被告確於警訊中供承上情不諱，惟按基於法制之尊嚴，其未依
    法定程序製作之警訊筆錄，本不宜任憑有關警員嗣後對筆錄製作過程之證述補正
    其瑕疵，況查證人陳忠文如有以非法方法取供，或警訊筆錄有虛偽不實記載等情
    事，即應擔負刑事或行政責任，其顯屬利害有關，是證人陳志文之證詞，仍無從
    使該警訊筆錄之證據能力復活，而陳志文證詞之本身亦堪存疑；再者被告之警訊
    筆錄縱係被告自由供述，惟查被告在警訊中供述：「向大頭仔購得千元偽鈔，係
    供觀賞用」（見偵查卷第六頁背面），亦非意圖供行使之用，即不能成立犯罪。
    至扣案之千元鈔票，經鑑定為偽鈔，亦不能為被告不利之證據，綜上所述，並無
    證據足以證明被告犯罪，其犯罪尚屬不能證明。原審疏未詳查，對於被告遽為論
    罪科刑，尚有未洽，被告上訴意旨指摘原判決不當，為有理由，應由本院將原判
    決撤銷改判，爰依法為無罪之諭知。
據上論斷，應依刑事訴訟法第三百六十九條第一項前段、第三百六十四條、第三百零
一條第一項判決如主文。
本案經檢察官乙○○到庭執行職務。
中      華      民      國     九十      年     十二      月   二十五   日
                                 臺灣高等法院臺中分院刑事第五庭
                                       審判長法  官  袁  從  楨
                                             法  官  郭  同  奇
                                             法  官  胡  森  田
右正本證明與原本無異。
檢察官得上訴。
被告不得上訴。
如不服本判決應於收受送達後十日內向本院提出上訴書狀，其未敘述上訴之理由者並
得於提起上訴後十日內向本院補提理由書（均須按他造當事人之人數附繕本）。
                                             書記官  王  瑩  澤
中      華      民      國     九十      年     十二      月   二十七   日
                                                                        Ｆ


司法院資訊處製作；財團法人民間司法改革基金會備份。
